【裁判字號】    96,訴,1960
【裁判日期】    970304
【裁判案由】    違反槍砲彈藥刀械管制條例
【裁判全文】
臺灣臺中地方法院刑事判決              96年度訴字第1960號
公  訴  人  臺灣臺中地方法院檢察署檢察官
被      告  甲○○
                    號
選任辯護人  劉憲璋律師
上列被告因違反槍砲彈藥刀械管制條例案件，經檢察官提起公訴
（96年度偵字第9024號），本院判決如下：
    主    文
甲○○未經許可，持有空氣槍，處有期徒刑年貳月，併科罰金
新臺幣拾萬元，罰金如易服勞役，以新臺幣壹仟元折算壹日，扣
案之空氣長槍壹枝（槍枝管制編號：0000000000號）及鋼珠貳瓶
沒收；又未經許可，持有空氣槍，處有期徒刑年貳月，併科罰
金新臺幣拾萬元，罰金如易服勞役，以新臺幣壹仟元折算壹日，
扣案之空氣長槍壹枝（槍枝管制編號：0000000000號）沒收。應
執行有期徒刑肆年陸月，併科罰金新臺幣拾伍萬元，罰金如易服
勞役，以新臺幣壹仟元折算壹日，扣案之空氣之長槍貳枝（槍枝
管制編號：0000000000、0000000000號）及鋼珠貳瓶均沒收。
    犯罪事實
一、甲○○明知空氣槍為槍砲彈藥刀械管制條例所管制之物品，
    非經中央主管機關許可，不得持有，竟基於持有空氣槍之犯
    意，於民國（下同）95年3、4月間，先在雅虎奇摩拍賣網站
    上，向姓名年籍不詳之成年人，以每枝空氣長槍新臺幣（下
    同）1萬元之價格，購得具有殺傷力之空氣長槍1枝（槍枝管
    制編號：0000000000號）後，即未經許可而持有該槍枝；其
    持有前開空氣長槍逾約1週後，又另基於持有空氣槍之犯意
    ，於95年3、4月間，以同一方法，另向姓名年籍不詳之另一
    成年人，再以1萬元之價格購得具有殺傷力之空氣長槍1枝（
    槍枝管制編號：0000000000號），而未經許可持有該槍枝，
    均將上開2枝空氣長槍藏放在臺中縣大肚鄉○○村○○路○段
    2巷30之1號（起訴書誤載為32號）居處，並曾裝填小鋼珠於
    上開空氣槍內，再於不詳時地，持用上揭空氣長槍向木板、
    樹幹及麻雀射擊，且續持有至96年3月20日為警查獲。嗣於
    96年3月20日19時20分許，因警持臺灣臺中地方法院核發之
    搜索票至上址搜索而當場查獲，並扣得上開具殺傷力之空氣
    長槍2枝（槍枝管制編號：0000000000、0000000000號）及
    供上開槍枝使用之鋼珠（即鐵珠）2瓶。
二、案經臺中市警察局移送臺灣臺中地方法院檢察署檢察官偵查
    起訴。
    理    由
一、本案證據能力之說明
（一）內政部警政署刑事警察局97年1月3日刑鑑字第960182793
      號函文具證據能力
      再「除前三條之情形外，下列文書亦得為證據：一、除顯
      有不可信之情況外，公務員職務上製作之紀錄文書、證明
      文書。二、除顯有不可信之情況外，從事業務之人於業務
      上或通常業務過程所須製作之紀錄文書、證明文書。三、
      除前二款之情形外，其他於可信之特別情況下所製作之文
      書。」，刑事訴訟法第159條之4定有明文。本件內政部警
      政署刑事警察局97年1月3日刑鑑字第960182793號函文，
      業據被告之選任辯護人劉憲璋律師認無證據能力（本院卷
      第155頁）云云，惟該函文，係內政部警政署刑事警察局
      之人員所製作之證明文書，此係公務員職務上製作之證明
      文書，選任辯護人復未提出該文書具「顯有不可信情況」
      之證據，應認具證據能力；至本件其餘之文書證據，並無
      顯不可信情事，均應具有證據能力。
（二）本案其餘證據之證據能力之說明
      按「被告以外之人於審判外之陳述，雖不符前4條（指刑
      事訴訟法第159條之1至第159條之4）之規定，而經當事人
      於審判程序同意作為證據，法院審酌該言詞陳述或書面陳
      述作成之情況，認為適當者，亦得為證據」，又「當事人
      、代理人或辯護人於法院調查證據時，知有第159條第1項
      不得為證據之情形，而未於言詞辯論終結前聲明異議，視
      為有前項之同意」，刑事訴訟法第159條之5第1項、第2項
      亦有明文。本件被告及選任辯護人劉憲璋律師就檢察官提
      出之證據之證據能力，均未於言詞辯論終結前聲明異議，
      自視為同意，合先敘明。
二、訊據被告甲○○對上揭時地為警查獲空氣長槍2枝及鋼珠2瓶
    之事固自承在卷，惟矢口否認持有之空氣長槍具有殺傷力，
    辯稱：查獲時空氣長槍2枝係裝細彈簧及小鋼瓶，並非如送
    驗時裝粗彈簧及大鋼瓶云云，其於本院辯稱：這把槍我是95
    年3、4月在奇摩拍賣網站上買的，我就是匯款給對方，我匯
    了1萬元給對方，對方就把其中1支空氣槍寄過來，兩支空氣
    槍是向不同的人買的，每支空氣槍都是1萬元，我都是在同1
    個月內買的，但是是不同天買的。我還有買鋼珠2瓶。我是
    先買長的那支空氣槍（0000000000），後來收到長槍之後，
    大約過了1個禮拜，才又買短的那支空氣槍（0000000000 ）
    ，每支槍都有附鋼珠，我一共買了2支。‥‥空氣長槍裡面
    的彈簧是警察裝上的，不是我裝的。‥‥原來的彈簧比較細
    ，查獲的時候，這兩把空氣槍上面的彈簧比較細，不是現在
    扣案的彈簧。‥‥（法官問：就是說查獲的時候，空氣槍上
    面的兩條彈簧是比較細的？）是的。員警在我家試的時候，
    當時空氣槍上裝的是細的彈簧，空氣槍不會漏氣，警員就幫
    我裝上粗的彈簧，結果會漏氣，所以後來警員戴志宏就把粗
    的還有細的彈簧都拿回去警察局，警員戴志宏還從他櫃子裡
    面的一根大的氣瓶，裝在我的空氣槍上面拿去測試，我有當
    場看到他從他櫃子裡面拿出大的氣瓶，裝在我的空氣槍上面
    ，‥‥戴志宏就拿去刑事組鑑定。他們說他們要拿去送驗。
    （法官問：戴志宏警員有當著你的面換彈簧？）是的，還有
    換上氣瓶。然後戴志宏把細的彈簧拆下來還給我云云（本院
    卷第21至23頁）。惟查：
（一）被告於上揭時間先後向不同人購買扣案之空氣長槍，而未
      經許可持有扣案之空氣長槍之事實，業據被告於警詢及本
      院坦承不諱，並有上開空氣長槍2枝及鋼珠（即鐵珠）2瓶
      扣案足憑；再查，上開空氣長槍經送內政部警察署刑事警
      察局鑑定結果，其鑑定結果略以：「一、送鑑改造空氣長
      槍貳枝，鑑定情形如下：(一)壹枝（槍枝管制編號00000000
      00），認係空氣長槍，以高壓鋼瓶內氣體為發射動力，槍
      枝有些微漏氣情形，經裝填直徑約8mm、重量約2.06g鋼珠
      試射參次，測得鋼珠發射速度分別為183、177、171公尺/
      秒，計算其動能分別為34.49、32.27、30.12焦耳，單位
      面積動能分別為68.62、64.20、59.92焦耳/平方公分。(二)
      壹枝（槍枝管制編號0000000000），認係空氣長槍，以高
      壓鋼瓶內氣體為發射動力，經檢測，原氣瓶室位置嚴重漏
      氣，經換以中型高壓鋼瓶測試，即無漏氣情形，經裝填直
      徑約6mm、重約0.88g鋼珠試射參次，測得鋼珠發射速度分
      別為159、158、157公尺／秒，計算其動能分別為11.12、
      10.98、10.85焦耳，單位面積動能分別為39.34、38.85、
      38.36焦耳/平方公分。」等語，參諸日本科學警察研究所
      之研究結果，彈丸單位面積動能達20焦耳／平方公分，足
      以穿入人體皮肉層，有內政部警政署刑事警察局96年4月9
      日刑鑑字第0960045561號槍彈鑑定書1份在卷可佐，復有
      現場查獲照片可參，是依前開鑑定測試結果，扣案之空氣
      長槍之發射彈丸單位面積動能已超過足以穿入人體皮肉層
      之標準，當認係具有殺傷力無訛，被告確有未經許可先後
      持有扣案之空氣長槍2枝之犯行，已堪認定。
（二）被告先於偵訊辯稱：我放在家裡，彈簧都拆掉了，是警察
      把彈簧裝上去，才說有殺傷力的云云（偵卷第5頁），其
      後於本院則辯稱：查獲的時候，這兩把空氣槍上面的彈簧
      比較細，不是現在扣案的彈簧云云，其先後辯解已有不一
      ，且查：
    １證人即查獲警員戴志宏於本院證稱：（受命法官問：現場
      查獲的這兩支空氣長槍，當時上面是否就有彈簧，是否有
      鋼瓶？）兩支空氣長槍裡面本來就有裝設彈簧。‥‥（受
      命法官問：這兩支空氣長槍，裡面所裝設的彈簧，你是否
      有更換過？）沒有，我們就是原封不動帶回去，然後送鑑
      定而已。‥‥（受命法官問：有無在警察局的辦公室，把
      查獲的空氣長槍的彈簧，更換為現場查獲的比較粗的彈簧
      ？）沒有等語（本院卷第103、104頁），已否認有更換扣
      案之空氣長槍之彈簧，復無其他積極證據足資證明當時查
      獲警員有更換扣案之空氣長槍之彈簧，是被告於本院辯稱
      ：查獲時該2枝空氣長槍上的彈簧較細云云，已難採信；
      雖證人即查獲後更趕到現場之村長乙○○於本院證稱：我
      到的時候，就看到警察在那裡用槍，在現場就換發條。‥
      ‥（檢察官問：你說現場有看到警察在現場用槍，還有換
      發條，發條哪裡來的？）在桌上，是現場的東西。（檢察
      官問：兩支槍都換嗎？）就是兩支槍互相換過來。‥‥發
      條換過以後，就可以發射鋼珠。（受命法官問：發條沒有
      換之前，是否可以發射？）好像就打不出來。‥‥（審判
      長問：剛剛所述，說發條沒有換，就沒有辦法發射，你有
      看到？）我有看到，兩支都是這樣云云（本院卷第106至
      108頁），惟證人乙○○上揭證述內容，與被告本院所述
      ：員警在我家試的時候，當時空氣槍上裝的是細的彈簧，
      空氣槍不會漏氣，警員就幫我裝上粗的彈簧，結果會漏氣
      。‥‥現場有用小鋼瓶加上細的彈簧去試射，可以擊發。
      ‥‥（法官問：用粗的彈簧配上小的鋼瓶去試射，是否可
      以將鋼珠擊發？）可以，但是會漏氣云云（本院卷第23、
      24頁），並不相符，是證人乙○○所述，顯非可採，而難
      採為任何有利被告之認定。
    ２再查，縱警於查獲當時，確有以被告持有之粗彈簧更換裝
      填於扣案之空氣長槍2枝之上，然查，參以被告於警詢坦
      承：（警問：警方查扣之空氣長槍有無正式名稱？）名稱
      是811空氣長槍。‥‥（警問：該811空氣長槍有無改造或
      換裝零件？）我有換裝彈簧。‥‥我是換裝線徑較粗的彈
      簧，長度一樣。（警問：你所換裝線徑較粗的彈簧，其線
      徑約多少？）有1枝空氣槍彈簧是1.3 mm，另1支我不知道
      。‥‥（警問：你換裝線徑較粗之彈簧後的811空氣長槍
      是否曾試射過？幾發？）有試射過。曾試射過150發。‥
      ‥我是裝填小鋼珠射擊。向木板、樹幹及麻雀射擊。木板
      裂開，附著在樹幹內，麻雀當場摔落死亡。‥‥（警問：
      你換裝線徑較粗之彈簧後的811空氣長槍，射擊威力是否
      較強？）有。‥‥（警問：你為何要換裝線徑較粗的彈簧
      ？）因為射擊威力會比較強等語，且被告於偵訊時對曾持
      扣案之空氣長槍裝填鋼珠試射木板乙節，亦不否認（偵卷
      第5頁），則送鑑時所用彈簧確係現場查獲，亦為被告所
      有之彈簧，並據被告於本院所自承：被查獲的時候，我是
      把漆彈槍還有這兩把空氣槍放在一起，都放在紙箱裡面。
      我有1把漆彈槍，當時有附贈兩條彈簧，這兩條漆彈槍的
      彈簧，查獲當時放在盒子裡面，並不是放在漆彈槍上面‥
      ‥。（法官問：也就是說，當時查獲的時候，盒子裡面有
      兩把空氣槍、還有1把漆彈槍，另有2個漆彈槍的彈簧，還
      有兩個空氣槍上面已經裝好的彈簧？）是的。（法官問：
      1把漆彈槍為何會有兩個粗的彈簧？）1條是附贈的，1條
      是我去五金行買的等語（本院卷第22頁）在卷，並於本院
      對自己曾有更較粗彈簧之事亦不否認（本院卷第106頁）
      ，則該扣案空氣長槍其上之彈簧既可任何拆卸，被告並曾
      自行換裝粗彈簧試射，於查獲後以被告自己持有之彈簧裝
      填測試鑑定，實亦無礙被告持有該扣案空氣長槍之犯行，
      是被告於本院辯稱：查獲時空氣長槍上裝的彈簧較細云云
      ，顯不足為任何有利被告之認定。
    ３又查，倘查獲時該扣案之空氣長槍其上並無彈簧，則被告
      之前如何能持之試射木板、樹幹、麻雀？是被告於偵訊辯
      稱：彈簧都拆掉了云云，應非可採。被告雖又辯稱：空氣
      槍裝上粗的彈簧，會漏氣云云，惟扣案之空氣長槍2枝既
      裝填扣案之粗彈簧後，經鑑定均有殺傷力，縱有漏氣情形
      ，既經鑑定測試，發射彈丸產生之單位面積動能仍可達具
      殺傷力之情形，顯不影響該空氣長槍客觀上具殺傷力之判
      定，是被告此部分所辯，亦不足為任何有利被告之認定。
（三）被告雖於本院再辯稱：查獲空氣槍上鋼瓶係警員更換云云
      ，意指自己持有扣案之空氣槍時，其上係裝置小鋼瓶，非
      裝置大鋼瓶乙節；查「（一）以高壓氣體鋼瓶為發射動力
      模式之氣動式槍枝，鋼瓶外觀之大小並非影響槍枝發射彈
      丸之單位面積動能之因素。（二）氣動式槍枝若為同型式
      之外接氣體接嘴，鋼瓶可相互置；小型CO2高壓氣體鋼瓶
      為消耗品，外接式高壓氣體鋼瓶內氣體用畢可再填充。（
      三）如送鑑之氣動式槍枝同案未檢附所需之發射動力模式
      氣體鋼瓶或檢附之鋼瓶漏氣、壓力不足，依本局作業流程
      ，係使用實驗室之鋼瓶來進行鑑驗。（四）本案扣案槍枝
      （槍枝管制編號0000000000），係以小型CO2高壓鋼瓶內
      氣體為發射動力；與貴院後送之鋼瓶型式相同。」等情，
      有內政部警政署刑事警察局97年1月3日刑鑑字第96018279
      3號函可佐（本院卷第141頁），從而，鋼瓶係空氣槍之發
      射動力，該鋼瓶係可供持有槍枝之人任意置換之物品，且
      鋼瓶大小並不影響槍枝發射彈丸之單位面積動能之因素，
      顯不影響槍枝是否具殺傷力之鑑定判斷，故本件雖依內政
      部警政署刑事警察局96年4月9日刑鑑字第960045561號槍
      彈鑑定書及該局96年9月30日刑鑑字第960127648號函文之
      記載，顯見內政部警政署刑事警察局於二次鑑定本件槍枝
      時，均發現就扣案之槍枝管制編號：0000000000號之空氣
      長槍，經檢測，原氣瓶室（裝置小型CO2鋼瓶）位置嚴重
      漏氣，無法發射彈丸，經換以中型高壓鋼瓶測試，即無漏
      氣情形，而於鑑定時該枝空氣長槍時，有更換鋼瓶之情形
      ，然該更換鋼瓶之事，無礙該枝空氣長槍發射彈丸之單位
      面積動能，而無礙該枝空氣長槍有無殺傷力之認定，故不
      問該空氣長槍查獲時原係裝置何種鋼瓶，均無礙該空氣長
      槍是否具殺傷力之認定，是被告猶辯稱：查獲時係裝小鋼
      瓶云云，縱係屬實，亦不足為任何有利被告之認定；再參
      以被告確曾持扣案之2枝空氣長槍前往試射木板、樹幹、
      麻雀，已如前述，顯見被告原自行測試時，就所持之槍枝
      管制編號0000000000號之空氣長槍進行試射時，應亦非裝
      置會漏氣而無法發射彈丸之小型鋼瓶，是被告所辯，亦非
      可採，併此敘明。事證明確，被告上揭犯行堪予認定。
三、核被告甲○○持有上開空氣長槍之所為，均係犯槍砲彈藥刀
    械管制條例第8條第4項之未經許可持有空氣槍罪。被告所犯
    上開未經許可持有空氣槍2罪，犯意各別，行為互殊，應予
    分論併罰。爰審酌被告年輕力壯，竟均無視法律之禁止，於
    此社會治安日益惡化之際，猶屢犯持有具有殺傷力之空氣槍
    犯行，再考其持有之空氣槍之殺傷力，及持有槍彈之期間，
    再考其犯行對社會安全秩序之影響，暨犯後態度等一切情狀
    ，各量處如主文所示之刑，並諭知應執行之刑及罰金如易服
    勞役之折算標準。
四、扣案之空氣長槍2枝為違禁物，爰依刑法第38條第1項第1款
    規定宣告沒收；另扣案之鋼珠（即鐵珠）2瓶（起訴書誤載
    為1瓶），為被告甲○○所有供持有槍枝管制編號000000000
    0號之空氣長槍所用之物，有內政部警政署刑事警察局97年1
    月3日刑鑑字第960182793號函可佐（本院卷第141頁），爰
    依同法第38條第1項第2款宣告沒收。
據上論斷，應依刑事訴訟法第299條第1項前段，槍砲彈藥刀械管
制條例第8條第4項，刑法第11條前段、第42條第3項、第38條第1
項第1款、第2款、第51條第5款，判決如主文。
中    華    民    國    97    年    3     月    4     日
                  刑事第十庭    審判長法  官  賴妙雲
                                      法  官  江奇峰
                                      法  官  黃家慧
上正本證明與原本無異。
如不服本判決，應於送達後十日內向本院提出上訴狀（須附繕
本），上訴於臺灣高等法院臺中分院。
上訴書如未敘述理由，應於上訴期間屆滿後20日內補提理由書於
本院。
                                      書記官  陳靖騰
中    華    民    國    97    年    3     月    4     日
附錄本案所犯法條全文
槍砲彈藥刀械管制條例第8條
未經許可，製造、販賣或運輸鋼筆槍、瓦斯槍、麻醉槍、獵槍、
空氣槍或第4條第1項第1款所定其他可發射金屬或子彈具有殺傷
力之各式槍砲者，處無期徒刑或5年以上有期徒刑，併科新臺幣1
千萬元以下罰金。
未經許可，轉讓、出租或出借前項所列槍枝者，處5年以上有期
徒刑，併科新臺幣1千萬元以下罰金。
意圖供自己或他人犯罪之用，而犯前二項之罪者，處無期徒刑或
7年以上有期徒刑，併科新臺幣1千萬元以下罰金。
未經許可，持有、寄藏或意圖販賣而陳列第1項所列槍枝者，處3
年以上10年以下有期徒刑，併科新臺幣700萬元以下罰金。
第1項至第3項之未遂犯罰之。


司法院資訊處製作；財團法人民間司法改革基金會備份。
